臺灣臺北地方法院民事判決　　　　　　　93年度訴字第5013號
原　　　告　丁○○
訴訟代理人　石宜琳律師
複代理人　　葉韋良律師
複代理人　　戊○○
被　　　告　丙○○
　　　　　　乙○○
上2共同
訴訟代理人　劉衡慶律師
　　　　　　陳盈潔律師
上列當事人間請求給付票款等事件，本院於民國94年11月10日言
詞辯論終結，判決如下：
    主  文
被告應連帶給付原告新台幣陸拾伍萬伍仟元，及自民國九十二年
十一月二十六日起至清償日止，按年息百分之六計算之利息。
訴訟費用由被告連帶負擔。
本判決得假執行，但被告以新台幣陸拾伍萬伍仟元為原告預供擔
保，得免為假執行。
    事  實
一、原告主張略以：被告乙○○（原名林旻麗）原為訴外人仁山
    生化科技企業股份有限公司（下稱仁山公司）之負責人，為
    向原告借貸金錢，背書交付被告丙○○簽發票面金額為新台
    幣（下同）655,000元，付款人為上海商業儲蓄銀行內湖分
    行、發票日為民國92年11月24日、票號NHA0000000號之支票
    （下稱系爭支票）以供日後償還，詎原告於92年11月26日向
    付款人提示付款，付款人竟以系爭支票經掛失止付為由，拒
    絕支付票據金額，經追索無效，原告自得請求被告連帶給付
    票款，及自提示付款日起至清償日止，按年息6%計算之利息
    等語。並求為判決：(一)被告應連帶給付原告655,000元，暨
    自92年11月26日起至清償日止，按年息6%計算之利息。(二)請
    依職權宣告假執行。
二、被告方面：
(一)被告丙○○辯稱：
　1.系爭支票係被告乙○○基於借貸金錢交付與原告，性質為「
  　保證支票」，而被告乙○○雖曾向原告借貸共計22,608,783
    元，惟至92年12月5日已陸續清償計25,494,000元，原告與
    被告乙○○間債之關係消滅，被告丙○○之保證責任亦已消
    滅。
  2.又系爭支票係發票人被告丙○○交付被告乙○○作為經銷越
    南的保證，原告訴訟代理人當庭未否認，且因契約已履行，
    被告乙○○對丙○○已無請求票款之權利。而系爭支票既是
    原告非法取得，原告自應繼受此瑕疵，原告向發票人被告丙○○主張票款即無理由。
　3.再系爭支票退票日為92年11月26日，被告乙○○背書日期為
    93年10月23日，顯為一期後背書。期後背書僅有通常債權轉
    讓之效力，人的抗辯不因讓與而中斷，發票人仍得以所得對
    抗原告前手之事由，對抗原告。本件被告丙○○將系爭支票
    交給被告乙○○作為經銷越南的保證事實乙節，原告訴訟代
    理人當庭並未否認，且因契約已履行，後來林說系爭支票遺
    失，但有人去提示，我就將錢存入銀行了，被告乙○○對丙○○已無請求票款之權利存在，則此人的抗辯被告丙○○亦
    得對原告主張，故原告對於發票人及被告丙○○主張票款顯
    無理由等語。
(二)被告乙○○則以：
　1.仁山公司與原告之借款均是開立仁山公司支票以做清償之用
  　，被告否認交付系爭支票與原告，又系爭支票係原告於92
    年11月間某日為仁山公司副總經理甲○○發現逕自對被告乙○○辦公室翻箱倒櫃後遺失，足證原告取得系爭支票係竊自
    被告乙○○辦公室，出於惡意、明知無對價關係，不得享有
    票據上權利。
　2.系爭支票退票日為92年11月26日，被告乙○○背書日期為93
  　年10月23日，顯為一期後背書。票據法第41條第1項「到期
    日後之背書，僅有通常債權轉讓之效力」、「按作成拒絕付
    款證書後，或作成拒絕付款證書期限經過後之背書，謂為期
    限後背書」，期後背書人即被告乙○○對被背書人即原告不
    負票據之背書責任等語，資為抗辯。
(三)被告丙○○、乙○○均聲明：(一)原告之訴及其假執行之聲請均
  駁回。(二)如受不利之判決，請准供擔保宣告免為假執行。
三、得心證之理由：
  (一)本件原告主張之事實，已經提出系爭支票及退票理由單正本
    各乙紙（本院卷(一)7頁、第27頁）為證，且被告丙○○對系
    爭支票之真正不爭執，系爭支票背書之真正亦為被告乙○○
    所不爭，應認原告之主張真實。
  (二)被告雖辯稱：1.原告取得系爭支票係竊自被告乙○○辦公室
    ，出於惡意、明知無對價關係，不得享有票據上權利；2.被
    告乙○○已清償原告票款，則被告丙○○之保證責任亦已消
    滅；且被告乙○○之背書係期後背書，僅有通常債權轉讓之
    效力，人的抗辯不因讓與而中斷，發票人仍得以所得對抗原
    告前手之事由，對抗原告。本件被告丙○○將系爭支票交給
    被告乙○○作為經銷越南的保證事實乙節，原告訴訟代理人
    當庭並未否認，且因契約已履行，後來林說系爭支票遺失，
    但有人去提示，我就將錢存入銀行了，被告乙○○對丙○○
    已無請求票款之權利存在，則此人的抗辯被告丙○○亦得對
    原告主張，故原告對於發票人及被告丙○○主張票款顯無理
    由等語。惟查：
　　1.按於票據上簽名之人，應依票上所載文義負責；支票背書
      人應就其背書，對持票人負擔背書人之票據債務；發票人
      與背書人應對於執票人連帶負責，票據法第5條、第144條
      準用第29條、第39條、第96條第1項分別定有明文。
    2.又按票據行為，為不要因行為，執票人不負證明關於給付
      之原因之責任，如票據債務人主張執票人取得票據出於惡
      意或詐欺時，則應由該債務人負舉證責任，最高法院64年
      度台上字第1540號判例參照。查被告主張原告取得系爭支
      票係竊自被告乙○○辦公室，出於惡意、明知無對價關係
      ，不得享有票據上權利云云，無非係以訴外人甲○○於另
      案檢察官偵查中證稱：「告訴人（即本件原告丁○○）在
      仁山公司遷至台北市○○○路時常來找被告（即本件被告
      乙○○），因為渠常來，員工都以為渠與被告很熟；告訴
      人大部分都是在被告之辦公室等被告，有一次伊正好進去
      ，看見告訴人坐在被告之座位上，辦公桌的抽屜被打開，
      後來伊有向被告報告此事，但被告沒說什麼，後來被告有
      跟伊提過支票遺失等語」為據（本院卷(二)第118頁），然
      訴外人甲○○上開陳述係訴外陳述，及其所為本件被告乙○○有跟伊提支票遺失之陳述，均屬傳聞證據，不足採信
      。且訴外人甲○○看見原告坐在被告之座位上，辦公桌的
      抽屜被打開之情事，縱認為真，加上被告乙○○有跟伊提
      支票遺失乙節，亦無法推論系爭支票係原告竊自被告乙○○辦公室，是被告所謂原告取得系爭支票出於惡意、明知
      無對價關係，不得享有票據上權利之主張，洵屬無據。
    3.復按支票係於退票後背書，則依票據法第41條第1項規定
      ，到期日後之背書雖僅有通常債權轉之效力。惟祗發生債
      務人以對抗背書人之事由轉而對抗被背書人之問題，非謂
      被背書人因此不得享有票據上權利，最法院72年度台上字
      第1183號判決意旨參照。且按票據上記載本法所不規定之
      事項，不生票據上之效力，為票據法第12條所明定，而依
      同法第144條關於保證之規定，既不準用於支票，則此項
      於支票上加「連帶保證人」之背書，僅生背書效力，最高
      法院53年台上字第1930號亦著有判例可參照。查系爭支票
      並未加有「保證」之記載，且支票並無準用保證之相關規
      定，是被告丙○○主張簽發系爭支票交付被告乙○○係作
      為經銷越南之保證，實不足採。又查系爭支票既經被告乙○○於92年11月18日掛失止付，則被告乙○○殊無可能於
      系爭支票退票日即92年11月26日之後，在系爭支票上為背
      書，並註日期為93年10月23日，則被告所為系爭支票上之
      背書為期後背書之主張，顯為無理由。是被告乙○○主張
      其為期後背書人，被背書人即原告不負票據之背書責任等
      語；被告丙○○主張期後背書僅有通常債權轉讓之效力，
      人的抗辯不因讓與而中斷，發票人仍得以所得對抗原告前
      手之事由，對抗原告。本件被告丙○○將系爭支票交給被
      告乙○○作為經銷越南的保證事實乙節，原告訴訟代理人
      當庭並未否認，且因契約已履行，後來乙○○說系爭支票
      遺失，但有人去提示，我就將錢存入銀行了，被告乙○○
      對丙○○已無請求票款之權利存在，則此人的抗辯被告丙○○亦得對原告主張，故原告對於發票人即被告丙○○主
      張票款顯無理由等語，均屬無據。
    4.末查，被告乙○○雖主張不否認其曾向原告借貸共計22,
      608,783元，惟至92年12月5日已陸續清償計25,494,000元
      ，其已清償債務云云，並提出還款明細表（本院卷(二)第23
      －25頁）為證，惟上開還款明細表係被告乙○○自行製作
      ，並無證據能力，尚難採信。另被告丙○○亦主張系爭支
      票係保證用，其已將錢存入銀行云云，惟被告等2人均未
      就清償系爭票款之事實，舉證以實其說，而原告主張系爭
      支票之票據債務仍未清償，系爭支票是間接清償之用等語
      ，已據其提出系爭支票及退票理由單正本（本院卷(一)第7
      頁、第27頁）為證，因認原告所主張較為可採。
  (三)從而原告依票據法行使追索權，請求被告等連帶給付票款65
    5,000元及自付款提示日即94年11月26日起至清償日止，按
    年息6%計算之利息，為有理由，應予准許。
四、假執行之宣告：
    本件係命清償票據上債務之判決，爰依職權宣告假執行；被
    告陳明願供擔保，聲請宣告免為假執行，經核並無不合，爰
    酌定相當擔保金額准許之。
五、因本案事證皆已臻明確，兩造其餘主張陳述所提之證據，均
    毋庸再予審酌，附此敘明。
六、結論：本件原告之訴有理由，依民事訴訟法第78條、第85條
    第2項、第389第1項第4款、第390條第2項，判決如主文。
中　　華　　民　　國　　94　　年　　12　　月　　8 　　日
                  民事第三庭    法　官　曾啟謀
以上正本係照原本作成
如對本判決上訴，須於判決送達後20日內向本院提出上訴狀
中　　華　　民　　國　　94　　年　　12　　月　　8 　　日
                    　　　　　　書記官　王月伶
